【裁判字號】    90,台上,4900
【裁判日期】    900809
【裁判案由】    常業竊盜
【裁判全文】
最高法院刑事判決                                九十年度台上字第四九○○號
    上  訴  人  甲○○
右上訴人因常業竊盜案件，不服台灣高等法院中華民國九十年三月十九日第二審判決
（八十九年度上訴字第四三二二號，起訴案號：台灣板橋地方法院檢察署八十八年度
偵字第二四八七二、二六八一六、八十九年度偵字第七二二號），提起上訴，本院判
決如左：
    主  文
上訴駁回。
    理  由
一、常業竊盜部分：
按刑事訴訟法第三百七十七條規定，上訴於第三審法院，非以判決違背法令為理由，
不得為之。是提起第三審上訴，應以原判決違背法令為理由，係屬法定要件。如果上
訴理由狀並未依據卷內訴訟資料，具體指摘原判決不適用何種法則或如何適用不當，
或所指摘原判決違法情事，顯與法律規定得為第三審上訴理由之違法情形，不相適合
時，均應認其上訴為違背法律上之程式，予以駁回。本件上訴人甲○○上訴意旨略稱
：(一)、上訴人因盜匪案件於民國七十八年入監服刑至八十二年間假釋，嗣又因犯贓物
罪經撤銷假釋入監執行，至八十七年三月十二日縮刑而執行完畢。原判決事實欄記載
上訴人因竊盜案件應執行一年八月十日，甫於八十七年三月十二日縮刑執行完畢等情
，與事實不符。(二)、上訴人於八十二年間經假釋出獄後，即與兄長共同經營廢五金回
收生意，原判決認定上訴人係屬常業竊盜，於法不合。上訴人在監服刑中，原審調查
傳票均寄至上訴人住所，原審調查一次即辯論終結，有調查未盡之違法。(三)、檢察官
指揮警方對被告跟蹤及監聽有三個多月，檢察官因了解上訴人之犯行並非惡劣，故於
起訴書中並未請求對上訴人為強制工作之宣告，此有刑事警察局偵一隊隊長林敏祥可
證。另上訴人並未與吳運發共同竊盜，原判決認定上訴人與其等為共同正犯，於法有
違等語。
惟查原判決認定上訴人有原判決事實欄所記載之共同以犯竊盜罪為常業（累犯）犯行
，係以訊據上訴人並不否認有竊盜及恐嚇等犯行，其雖辯稱：伊僅做了其中之十一或
十二件云云。然上訴人於偵查及第一審中先後供述，其如何與共同正犯吳運發、吳睿
詮為前開犯行等情，核與吳運發、吳睿詮於警訊、第一審及原審審理中，所分別供述
之情節大致相符，並據原判決附表一、二所示之被害人指述明確，復有經警查獲扣案
分屬上訴人及吳運發所有，供犯罪所用如原判決附表編號六至七所示之物、被害人車
輛失竊資料查詢表及匯款單等物，可資佐證。堪認上訴人之自白與事實相符等情，予
以綜合判斷。因而撤銷第一審關於上訴人部分之判決，改判論處上訴人共同以犯竊盜
罪為常業（累犯）罪刑，業已說明其所憑之證據及其認定之理由甚詳，從形式上觀察
，並無違背法令之情形。按證據之取捨與證據之證明力如何﹖均屬事實審法院得自由
裁量、判斷之職權；苟其此項裁量、判斷，並不悖乎通常一般之人日常生活經驗之定
則或論理法則，又於判決內論其何以作此判斷之心證理由者，即不得任意指摘其為
違法，而據為提起第三審上訴之合法理由。原審綜合前述各項證據資料，認定上訴人
確有原判決事實欄所記載之犯行，並說明上訴人就其所參與之犯行部分，與吳運發、
吳睿詮等人間，互有犯意聯絡及行為分擔，為共同正犯；上訴人本件犯罪所得甚豐，
顯係恃以維生，縱令上訴人同時兼操其他職業，仍無礙其為常業犯罪等情，乃其採證
職權之合法行使，原判決並已說明其證據取捨及證據證明力判斷之理由，不容任意指
為違法。台灣高等法院檢察署上訴人之刑案紀錄簡覆表中，記載上訴人因竊盜案經以
八十四年執更字第一七一六號執行刑期一年八月十四日，於八十六年十二月四日入監
執行，指揮書執畢日期為八十七年四月二日，縮刑期滿日期為八十七年三月十一日，
於八十七年三月十二日因縮短刑期執畢出監等情（第一審卷第二宗第三十二頁），原
審依上開事實而適用刑法第四十七條之規定，認上訴人本件所為應論以累犯，其所為
之論斷說明於法並無不合。原審於九十年二月二十日下午二時三十分之調查程序中，
及於九十年三月五日上午十時三十分最後審判期日調查證據完畢開始辯論前，審判長
問上訴人尚有何證據聲請調查，上訴人均答稱：「無」（原審卷第一百八十四頁、第
二○七至二○八頁），其所踐行之訴訟程序難謂於法有違。且本院為法律審，上訴人
在本院又爭執有林敏祥可證明本件偵辦過程云云，自非依據卷內資料執為指摘之合法
上訴第三審理由。原判決對上訴人之辯解何以不足採信，已在理由內詳加論述說明，
其餘上訴意旨就原判決根據上開證據所為事實之認定，究竟違反如何之證據法則，並
未依據卷內資料具體指摘，徒憑己意，或就原判決已有說明之事項，或就原審判斷證
據證明力之合法職權行使，漫指其違法，重為單純事實上之爭執，難謂係適法上訴第
三審之理由，其此部分之上訴違背法律上之程式，應予駁回。
二、恐嚇取財部分：
按刑事訴訟法第三百七十六條所列各罪之案件，經第二審判決者，不得上訴於第三審
法院，法有明文。本件上訴人牽連犯恐嚇取財罪部分，原判決認係成立刑法第三百四
十六條第一項之罪，核屬刑事訴訟法第三百七十六條第六款之案件，依上開說明，既
經第二審判決，自不得上訴於第三審法院。縱此部分與前述上訴人共同常業竊盜部分
有牽連關係，為裁判上一罪，但其常業竊盜部分之上訴為不合法，本院應從程序上予
以駁回，而無從為實體上判決，對於輕罪之上開部分，亦無從適用審判不可分原則，
為實體上審判。上訴人竟復對上開部分提起上訴，顯為法所不許，應予駁回。
據上論結，應依刑事訴訟法第三百九十五條前段，判決如主文。
中      華      民      國     九十     年      八      月      九      日
                              最高法院刑事第四庭
                                  審判長法官  董  明  霈
                                        法官  丁  錦  清
                                        法官  林  茂  雄
                                        法官  王  居  財
                                        法官  張  祺  祥
      右正本證明與原本無異
                                              書  記  官
中      華      民      國     九十     年      八      月     十六     日


司法院資訊處製作；財團法人民間司法改革基金會備份。
